臺灣臺中地方法院刑事判決
109年度訴字第2602號
公  訴  人  臺灣臺中地方檢察署檢察官
被      告  顏世岳


選任辯護人  洪珮菱律師（法扶律師）
被      告  游騰凱



被      告  林冠宇


被      告  李政曜



上列被告因違反組織犯罪條例等案件，經檢察官提起公訴（109
年度偵字第22416號）及移送併辦（110年度偵字第7694號），本
院判決如下：
    主    文
一、辛○○犯發起犯罪組織罪，累犯，處有期徒刑貳年。扣案如附
    表編號5、15至27之物，均沒收。未扣案之新臺幣拾肆萬元
    沒收，於全部或一部不能沒收或不宜執行沒收時，追徵其價
    額。
二、戊○○三人以上共同犯詐欺取財罪，處有期徒刑壹年參月。扣
    案如附表編號1之物沒收。
三、乙○○三人以上共同犯詐欺取財罪，累犯，處有期徒刑壹年肆
    月。
四、甲○○三人以上共同犯詐欺取財罪，累犯，處有期徒刑壹年肆
    月。扣案如附表編號6至9之物，均沒收。
    犯罪事實
一、辛○○為成立向大陸地區民眾詐欺取財之電信機房（網路通訊
    軟體SKYPE名稱「鑫好運」，下稱鑫好運機房），基於發起
    犯罪組織之犯意，自民國109年5月7日起，以其父庚○○之名
    義，承租臺中市○○區○○路0段000○00號及11號11樓房屋做為
    鑫好運機房據點。戊○○（代號「胖」）於109年5月中旬，乙○○（代號「頭」）、己○○（代號「仁」，通緝中，另行審結
    ）及甲○○（代號「耀」）於109年6月間，經由辛○○之招募後
    ，各基於參與犯罪組織之犯意，加入鑫好運機房；丙○○（代
    號「浪」，通緝中，另行審結）於109年7月13日經由己○○之
    招募且經辛○○同意後，亦基於參與犯罪組織之犯意，加入鑫
    好運機房，辛○○等6人因而持續性從事向大陸地區民眾行騙
    之行為。鑫好運機房之分工為：辛○○為現場管理人，負責供
    應戊○○等5人住宿及三餐，提供用於行騙之詐欺講稿、筆記
    型電腦及行動電話工作機等設備，出資向SKYPE暱稱「波密/
    丁京＆僅此一號」、「延囍攻略（菜）哲」及「佛系菜菜（
    菜）金鼎旺」等人（俗稱「菜商」）俗稱購買大陸地區民眾
    個人資料，向SKYPE暱稱「寶雅」、「宋湯羅（卡菜）月亮
    仙女-仁」、「豐收（卡菜）仁」及「聚合發（卡）黃金」
    等人（俗稱「卡商」）購買大陸地區人頭電話卡，與SKYPE
    暱稱「漁拓」處理金流之水商聯繫取得供被害人匯款之帳號
    ，而主持、操縱及指揮鑫好運機房之運作；己○○、甲○○及丙○○負責後述一線撥打接聽電話之工作，己○○偶爾負責聯絡購
    買大陸地區人頭電話卡；乙○○及戊○○負責後述二線接聽電話
    工作，乙○○偶爾負責支援一線、購買個人資料及與聯絡「漁
    拓」，戊○○偶爾負責購買與被害人聯絡用之QQ帳號、拿取大
    陸地區人頭電話卡包裹及聯絡「漁拓」。鑫好運機房可分得
    詐得金額90%（其餘10％由「漁拓」分得），一線及二線人員
    各可分得個人參與詐得金額8%及10%做為報酬，其餘則歸辛○○所有，而以此牟利。
二、鑫好運機房自109年7月初開始運作。辛○○等6人與「漁拓」
    及其他詐欺集團成員共同意圖為自己不法之所有，基於加重
    詐欺取財之犯意聯絡，並與「波密/丁京＆僅此一號」基於非
    公務機關違法利用個人資料之犯意聯絡，己○○、甲○○、丙○○
    、戊○○及乙○○使用行動電話工作機從隨身碟（附表編號E-14
    ）及筆記型電腦（附表編號E-15）下載辛○○購得之大陸地區
    民眾個人資料後，擔任一線之己○○、甲○○、丙○○使用行動電
    話工作機內之大陸地區民眾聯絡電話資料，假冒淘寶購物網
    站批發商或客服人員，主動撥打予任意擇定之大陸地區民眾
    ，詐稱：其等因設定錯誤為會每月扣款，需轉接銀行人員取
    消云云；大陸地區民眾同意後，己○○等3人播放轉接銀行之
    語音錄音，立即並將行動電話工作機交付予擔任二線之戊○○
    及乙○○。戊○○及乙○○假冒銀行人員接聽電話後，要求大陸地
    區民眾改用QQ帳號聯絡，戊○○及乙○○再使用QQ帳號撥打語音
    電話向其等詐稱：其等帳戶會被清空凍結，要先把資金保護
    起來，須轉帳至指定之帳戶云云，要求大陸地區民眾匯款至
    向「漁拓」取得之人頭帳戶，而以前開方式詐欺取財。不詳
    車手提領後，扣除「漁拓」之報酬，再交付現金予辛○○。鑫
    好運機房並成立通訊軟體Telegram「大家庭」群組，互相聯
    絡（辛○○暱稱「世」、戊○○暱稱「老王」、乙○○暱稱「萬馬
    奔騰」、己○○暱稱「焰楷」及甲○○暱稱「星辰somnus」，丙○○尚未加入）。鑫好運機房於109年7月11日、14日、15日及
    17日，成功詐得人民幣2萬5100元、1萬1800元、1萬4900元
    及2000元（合計5萬3800元），以匯率4.12計算，折合新臺
    幣約22萬1656元，對至少1人加重詐欺取財得手。「漁拓」
    嗣指示不詳之人，2次各交付9萬元及5萬元（合計14萬元）
    予辛○○，然辛○○尚未實際發放報酬予戊○○等5人。
三、警方於109年7月21日9時30分許，持搜索票前往臺中市○○區○○路0段000○00號及11號11樓房屋執行搜索，當場扣得附表所
    示之物品，並逮捕辛○○等6人到案，並查知上情。
四、案經臺中市政府警察局烏日分局報告臺灣臺中地方檢察署檢
    察官偵查起訴。
    理    由
一、證據能力：
㈠、組織犯罪防制條例第12條第1 項明定「訊問證人之筆錄，以
    在檢察官或法官面前作成，並經踐行刑事訴訟法所定訊問證
    人之程序者為限，始得採為證據。」本案證人警詢筆錄，凡
    非在檢察官或法官面前作成，依上述規定，於認定被告違反
    組織犯罪防制條例罪名時並無證據能力。至被告於警詢時之
    陳述，對被告自己而言，則屬被告之供述，為法定證據方法
    之一，自不在組織犯罪防制條例第12條第1 項規定之排除之
    列，除有不得作為證據之例外，自可在有補強證據之情況下
    ，作為證明被告自己犯罪之證據。又前開組織犯罪防制條例
    第12條第1 項中段規定，係以犯罪組織成員犯該條例之罪為
    限，至於犯該條例以外之罪，被告以外之人所為陳述，自仍
    應依刑事訴訟法相關規定，定其得否為證據。是有關被告涉
    犯加重詐欺、一般洗錢犯行部分，就被告以外之人警詢陳述
    證據能力之認定，自無從依組織犯罪防制條例第12條第1 項
    中段規定認定均無證據能力。
㈡、本判決認定事實所引用之被告以外之人於審判外之言詞或書
    面證據等供述證據，除前述一、㈠應予排除之部分外，公訴
    人、被告及辯護人在本院審理時均同意作為證據使用，復經
    本院審酌認該等證據之作成無違法、不當或顯不可信之情況
    ，依刑事訴訟法第159 條之5 第1 項規定，均有證據能力。
㈢、又本案認定事實引用之卷內其餘非供述證據，並無證據證明
    係公務員違背法定程序取得，依同法第158 條之4 規定反面
    解釋，亦均有證據能力。
二、認定犯罪事實所憑之證據及其認定之理由：
㈠、訊據被告辛○○對於其發起並招募成員參與鑫好運機房詐欺犯
    罪組織，以及被告戊○○、乙○○、甲○○對於其等參與鑫好運機
    房詐欺犯罪組織，並且鑫好運機房是購買個資後，從事撥打
    電話予大陸地區民眾進行詐欺取財行為等事實，於偵查中及
    本院審理時均坦承不諱，並分別於偵查中具結證述其他共同
    正犯之犯罪事實（辛○○部分見偵卷第447-452頁，戊○○部分
    見偵卷第431-435頁，乙○○部分見偵卷第439-443頁，甲○○部
    分見偵卷第423-427頁，被告4人本院之自白見本院卷二第12
    1頁），核與證人即同案被告戊○○、丙○○偵查中具結證述大
    致相符（見偵卷第431-435頁、第409-411頁）。並有指認犯
    罪嫌疑人紀錄表：①被告辛○○指認（見偵卷第69-71頁）②被
    告乙○○指認（見偵卷第95-97頁）③被告戊○○指認（見偵卷第
    125-127頁）④被告甲○○指認（見偵卷第153-155頁）⑤被告己○○指認（見偵卷第177-179頁）⑥被告丙○○指認（見偵卷第25
    5-257頁）、被告乙○○扣案之行動電話畫面翻拍照片（見偵
    卷第105-106頁）、附表編號B-1之被告己○○扣案之門號0000
    000000號行動電話畫面翻拍照片（見偵卷第189至234頁）、
    附表編號B-3之被告己○○房間扣案之教戰守則翻拍照片（見
    偵卷第235至237頁）、附表編號D-2-2之被告丙○○扣案之門
    號0000000000號行動電話畫面翻拍照片（見偵卷第263至268
    頁）、被告戊○○、己○○、辛○○、甲○○、丙○○、乙○○等人之臺
    中市政府警察局烏日分局搜索扣押筆錄、扣押物品目錄表（
    見偵卷第277至289頁）及現場圖（見偵卷第293頁）、附表
    編號E-14之隨身碟及E-15之筆記型電腦之內政部警政署刑事
    警察局現場數位證物蒐證報告（見偵卷第297至313頁）、查
    獲現場照片及扣案物品翻拍照片（見偵卷第315至319頁）、
    109年7月份鑫好運機房業績表【檔案名稱「大吉大利」，被
    告丙○○代號「浪」，被告甲○○代號「耀」，被告己○○代號「
    仁」，被告乙○○代號「頭」，被告戊○○代號「胖」】（見偵
    卷第323至P324頁）、附表編號E-15之筆記型電腦桌面之檔
    案截圖（見偵卷第329至339頁）、附表編號E-16之現場客廳
    扣案之教戰守則翻拍照片（見偵卷第341至347頁）、被告辛○○之手機相簿翻拍照片（見偵卷第369-374頁）、被告乙○○
    之門號0000000000號行動電話畫面翻拍照片（見偵卷第373-
    374頁）、附表編號A之被告戊○○扣案之行動電話翻拍畫面照
    片（見偵卷第375頁）、附表編號D-1-1之被告甲○○扣案之行
    動電話畫面翻拍照片（見偵卷第377頁）、附表編號E-7-1之
    扣案之行動電話工作機畫面翻拍照片（見偵卷第385至386頁
    ）、附表編號E-6之扣案之行動電話工作機畫面翻拍照片（
    見偵卷第387至388頁）、附表編號E-6及E-7-1之扣案行動電
    話之詐欺錄音檔案及譯文（見偵卷第395至402頁）、臺中市
    ○○區○○路0段000○00號11樓房屋之承租人資料表（見偵卷第4
    03頁）、內政部警政署刑事警察局109年9月1日刑紋字第109
    0081076號鑑定書（見偵卷第503-520頁）、扣案物品翻拍照
    片（見本院卷一第101-116頁）在卷可稽。此部分事實首堪
    認定。
㈡、被告辛○○辯稱機房只是剛成立，還沒有開始實施詐騙；被告
    戊○○、乙○○、甲○○則均辯稱：自己還沒有騙到手（見本院卷
    二第121頁）。亦即被告4人對於從事詐欺取財犯行是否已經
    著手、是否已經既遂仍有所爭執。經查：
　⒈共同實行犯罪行為之人，在合同意思範圍以內，各自分擔犯
    罪行為之一部，相互利用他人之行為，以達其犯罪之目的者
    ，即應對於全部所發生之結果，共同負責，不問犯罪動機起
    於何人，亦不必每一階段犯行，均經參與；而關於犯意聯絡
    ，並不限於事前有所協議，倘於行為當時，基於相互之認識
    ，以共同犯罪之意思參與者，亦無礙於共同正犯之成立，且
    數共同正犯之間，原不以直接發生犯意聯絡者為限，即有間
    接之聯絡者，亦包括在內。從而，詐欺集團成員，以分工合
    作之方式，各自分擔犯罪行為之一部，既相互利用他人之行
    為，以達詐欺取財之目的，即應負共同正犯責任，非以每一
    階段犯行均經參與為限。
　⒉被告辛○○偵查中自白（並訊問後具結）：丙○○來2、3天而已
    ，不知道誰介紹的，還在學一線；扣案隨身碟大吉大利檔案
    是我記的。（提示大吉大利檔案列印資料，偵卷第323、324
    頁）檔案裡面F欄位的「結餘」是借支和開銷（後改稱）「
    結餘」就是有做到的業績。「漁拓」是水商的代號，「交」
    是準備交收的錢，即水商應該要交給我們的錢。水商的錢交
    給兩筆9萬、5萬。3萬、2萬的還沒給等語（見偵卷第447-45
    2頁）。
　⒊證人即同案被告丙○○偵查中自白（並訊問後具結）：我是109
    年7月18日開始詐騙，是我跟己○○要求想學看看，己○○說可
    以我就進去了，我擔任一線工作。（檢察官提示扣案帳冊，
    並問為何「浪」在109年7月15日就有6000元業績？）那是借
    支，我要用錢，先跟辛○○借（見偵卷第409-411頁）。
　⒋證人即同案被告己○○偵查中自白（並訊問後具結）：丙○○還
    在學一線，他們有打過電話，但主要是在旁邊聽，丙○○問我
    做什麼工作，我跟他講，他說想要加入，丙○○是109年7月13
    日或14日來的，丙○○的代號是「浪」（見偵卷第416、417頁
    ）
　⒌依據卷內扣案之「大吉大利.xlsx」檔案列印資料，109年7月
    15日，代號「浪」之人確實有記載「6000」；又「結餘」、
    「漁拓」之欄位，分別於7月11日有記載「25100」、7月14
    日記載「11800」、7月15日記載「14900」、7月17日記載「
    2000」」；另「交」之欄位，分別於7月11日有「90000」、
    7月14日有「30000」、7月15日有「50000」、7月19日有「2
    0000」之記載（見偵卷第323頁）；另外卷內扣案之「生活.
    xlsx」檔案列印資料，則另外有「借支」之欄位（見偵卷第
    325頁）。
　⒍綜合上開證據，同案被告丙○○雖辯稱是109年7月18日才加入
    機房，但從被告辛○○、己○○之證述以及比對卷內帳冊等檔案
    列印資料，被告丙○○應該早於109年7月16日以前就已經加入
    機房，並且有做到至少人民幣6000元之業績；被告丙○○雖稱
    6000元是借支，但此與實際製作帳冊之被告辛○○供詞不一致
    ，且鑫好運機房另有以「生活.xlsx」檔案在記錄借支，被
    告丙○○上開供述顯有避重就輕。再者，依據被告辛○○之證述
    以及「大吉大利.xlsx」檔案列印資料，鑫好運機房於109年
    7月11日、14日、15日及17日，應已成功詐得人民幣2萬5100
    元、1萬1800元、1萬4900元及2000元（合計5萬3800元），
    以匯率4.12計算，折合新臺幣約22萬1656元，對至少1人加
    重詐欺取財得手，並透過水商「漁拓」已經有實際交付9萬
    、5萬之款項予辛○○。綜上，堪認本案鑫好運機房成員至少
    有丙○○一人曾經撥打電話詐欺取財既遂，合計共詐欺取財成
    功得手新臺幣約22萬1656元，機房發起人被告辛○○亦至少有
    從水商處實際獲得14萬元之詐欺所得，是本案鑫好運機房成
    員即被告辛○○等人，既基於詐欺取財之犯意聯絡，分工一線
    、二線、三線及管理者角色從事詐欺取財，且卷內事證至少
    可以證明成員之一的同案被告丙○○已經詐欺取財既遂，其他
    共同正犯亦應依同負詐欺取財既遂之刑責。被告等人於本院
    所辯，均無可採。　
㈢、綜上，本案事證已臻明確，被告辛○○、戊○○、乙○○、甲○○犯
    行均堪認定，應予依法論科。
三、論罪科刑：
㈠、論罪：
　⒈犯罪事實一部分：核被告辛○○所為，係犯組織犯罪防制條例
    第3條第1項前段之發起犯罪組織罪、同條例第4條第1項招募
    他人加入犯罪組織罪。其參與犯罪組織之低度行為，為發起
    犯罪組織之高度行為吸收，不另論罪；被告戊○○、乙○○、甲○○所為，均係犯組織犯罪防制條例第3條第1項後段之參與犯
    罪組織罪。
　⒉犯罪事實二部分：核被告辛○○、戊○○、乙○○、甲○○所為，均
    係犯刑法第339條之4第1項第2款之三人以上共同犯詐欺取財
    及個人資料保護法第41條之非公務機關違法利用個人資料罪
    。
㈡、被告辛○○、戊○○、乙○○、甲○○關於加重詐欺取財部分與水商
    「漁拓」、同案被告己○○、丙○○間；關於違反個人資料保護
    法部分與「波密/丁京＆僅此一號」等個資商及同案被告己○○
    、丙○○間，有犯意聯絡及行為分擔，應依刑法第28條論以共
    同正犯。
㈢、罪數：
　⒈招募多人加入犯罪組織之行為，招募者乃企圖使第三人認識
    犯罪組織宗旨目標之計畫性行動，而進行招募成員，以促進
    犯罪組織繼續存在或目的之實現，所侵害者為社會法益。在
    自然意義上固或有招募之數行為，然行為人倘主觀上係基於
    同一犯意，客觀上為利用同一機會，且侵害同一社會法益，
    則應論以包括的一罪，以免評價過度（最高法院110年度台
    上字第4400號刑事判決參照）。被告辛○○招募戊○○、乙○○、
    己○○、甲○○等多人加入犯罪組織，惟因侵害同一社會法益，
    僅應論以一招募他人加入犯罪組織罪。
　⒉行為人以一發起、主持、操縱、指揮或參與詐欺犯罪組織，
    並分工加重詐欺行為，同時觸犯發起、參與犯罪組織罪及加
    重詐欺取財罪，雖其發起、主持、操縱、指揮或參與犯罪組
    織之時、地與加重詐欺取財之時、地，在自然意義上非完全
    一致，然二者仍有部分合致，且犯罪目的單一，依一般社會
    通念，認應評價為一罪方符合刑罰公平原則，應屬想像競合
    犯，從一重罪論處，如予數罪併罰，反而過度評價，實與人
    民法律感情未合。被告辛○○以一行為觸犯發起犯罪組織罪、
    招募他人加入犯罪組織罪、三人以上共同犯詐欺取財及非公
    務機關違法利用個人資料罪，為想像競合犯，應依刑法第55
    條從一重論以發起犯罪組織罪；被告戊○○、乙○○、甲○○以一
    行為觸犯數罪名，為想像競合犯，均應依刑法第55條，從一
    重論以刑法第339 條之4 第1項第2款之三人以上共同詐欺取
    財罪。
㈣、起訴書雖認被告辛○○所犯招募他人加入犯罪組織罪為發起犯
    罪組織罪所吸收不另論罪，然本院認定被告辛○○所犯招募他
    人加入犯罪組織罪與被告辛○○發起犯罪組織等罪，屬想像競
    合之裁判上一罪關係，自亦為本院審理之範圍。又本案經檢
    察官移送併辦部分（110年度偵字第7694號），與被告辛○○
    、戊○○、乙○○、甲○○業經起訴之部分，為同一犯罪事實，為
    起訴效力所及，自應由本院一併審理。
㈤、累犯：
　⒈被告辛○○前因詐欺案件（詐欺機房），經本院以103年度易字
    第183號判決應執行有期徒刑9月，案經上訴又經臺中高分院
    以104年度原上易字第13號上訴駁回而確定，105年3月4日易
    科罰金執行完畢，有臺灣高等法院被告前案紀錄表在卷可稽
    。其於執行完畢後5年內故意再犯本案有期徒刑以上之罪，
    為累犯，參酌大法官釋字第775號解釋之意旨，被告前案與
    本案均為詐欺犯罪，且同為詐欺機房型態之犯罪，有其特別
    惡性及對刑罰反應力薄弱之情況，認加重最低本刑並無罪刑
    不相當之情形，而應依刑法第47條第1項之規定加重其刑。
　⒉被告乙○○前因持有第三級毒品純質淨重20公克以上罪，經本
    院以108年度訴字第753號判決有期徒刑5月確定，109年3月1
    0日易科罰金執行完畢，有臺灣高等法院被告前案紀錄表在
    卷可稽。其於執行完畢後5年內故意再犯本案有期徒刑以上
    之罪，為累犯，參酌大法官釋字第775號解釋之意旨，被告
    執行完畢未久即再犯罪，有其特別惡性及對刑罰反應力薄弱
    之情況，認加重最低本刑並無罪刑不相當之情形，而應依刑
    法第47條第1項之規定加重其刑。
　⒊被告甲○○前因幫助詐欺案件，經臺灣新北地方法院以108年度
    簡字第7790號判決判處有期徒刑2月確定，109年3月23日易
    科罰金執行完畢，有臺灣高等法院被告前案紀錄表在卷可稽
    。其於執行完畢後5年內故意再犯本案有期徒刑以上之罪，
    為累犯，參酌大法官釋字第775號解釋之意旨，被告前案與
    本案均為詐欺犯罪，且執行完畢未久即再犯罪，有其特別惡
    性及對刑罰反應力薄弱之情況，認加重最低本刑並無罪刑不
    相當之情形，而應依刑法第47條第1項之規定加重其刑。　
㈥、想像競合犯之處斷刑，本質上係「刑之合併」。其所謂從一
    重處斷，乃將想像競合犯組成之評價上數罪，合併為科刑一
    罪，其所對應之刑罰，亦合併其評價上數罪之數法定刑，而
    為一個處斷刑。易言之，想像競合犯侵害數法益者皆成立犯
    罪，論罪時必須輕、重罪併舉論述，同時宣告所犯各罪名，
    包括各罪有無加重、減免其刑之情形，亦應說明論列，量刑
    時併衡酌輕罪部分量刑事由，評價始為充足，然後依刑法第
    55條前段規定「從一重處斷」，非謂對於其餘各罪可置而不
    論。因此，法院決定處斷刑時，雖以其中最重罪名之法定刑
    ，做為裁量之準據，惟於裁量其輕重時，仍應將輕罪合併評
    價在內（最高法院108年台上字第4405號刑事判決參照）。
    又依組織犯罪防制條例第8 條第1 項：「犯第三條之罪自首
    ，並自動解散或脫離其所屬之犯罪組織者，減輕或免除其刑
    ；因其提供資料，而查獲該犯罪組織者，亦同；偵查及審判
    中均自白者，減輕其刑。」經查，被告辛○○、戊○○、乙○○、
    甲○○偵查中及本院審理時，就所犯發起犯罪組織罪或參與犯
    罪組織罪，均自白犯罪（辛○○部分見偵卷第451頁，戊○○部
    分見偵卷第434頁，乙○○部分見偵卷第442頁，甲○○部分見偵
    卷第426頁，本院審理時之自白見本院卷二第121頁），爰均
    依組織犯罪防制條例第8 條第1 項後段，減輕其刑。
㈦、爰審酌被告等人不思循正當途徑獲取財物，發起或參與詐欺
    機房犯罪組織，藉此牟利不法利益，所為應予非難。又審酌
    被告4人偵查中均坦承犯行，本院準備程序時均否認犯行，
    審理時又改口坦承犯行之犯後態度。並審酌本案詐欺機房依
    據卷內事證可認定至少對一人詐欺取財既遂，金額約新臺幣
    221,656元之情形。以及審酌被告4人除被告辛○○、乙○○、甲○○前揭構成累犯之前科記錄外，僅被告甲○○另有詐欺罪前科
    記錄，其餘被告並無其他有罪科刑前科記錄之素行。暨審酌
    被告4人於本院審理時所供述之教育程度、職業、家庭經濟
    狀況（見本院卷二第143頁），量處如主文所示之刑，以示
    懲儆。
㈧、110年12月10日公布之司法院大法官釋字第812號解釋文已宣
    告：106年4月19日修正公布之組織犯罪防制條例第3條第3 
    項規定：「犯第1項之罪者，應於刑之執行前，令入勞動場
    所，強制工作，其期間為3年。」（嗣107年1月3日修正公布
    第3條，但本項並未修正）就受處分人之人身自由所為限制
    ，違反憲法比例原則及憲法明顯區隔原則之要求，與憲法第
    8條保障人身自由之意旨不符，應自本解釋公布之日起失其
    效力；是本案被告辛○○雖犯組織犯罪防制條例第3條第1項之
    發起犯罪組織罪，被告戊○○、乙○○、甲○○雖犯組織犯罪防制
    條例第3條第1項之參與犯罪組織罪，然依前開解釋意旨，自
    不再宣告強制工作，附此敘明。
四、沒收部分：
㈠、犯罪所得，屬於犯罪行為人者，沒收之，於全部或一部不能
    沒收或不宜執行沒收時，追徵其價額，刑法第38條之1第1 
    項、第3 項定有明文。而共同正犯之犯罪所得，沒收或追徵
    ，應就各人所分得之數額分別為之；先前對共同正犯採連帶
    沒收犯罪所得之見解，已不再援用及供參考（最高法院104 
    年第13次刑事庭會議決議意旨參照），所謂各人「所分得」
    ，係指各人「對犯罪所得有事實上之處分權限」，法院應視
    具體個案之實際情形而為認定：倘若共同正犯各成員內部間
    ，對於不法利得分配明確時，自應依各人實際分配所得沒收
    （最高法院104年度台上字第3937號判決參照）。經查，被
    告辛○○偵查中坦承，已經從水商處實際收到新臺幣9萬、5萬
    ，合計14萬元，薪水還沒發等語（偵卷第450頁），且依據1
    09年7月份鑫好運機房業績表（偵卷第323頁），確實有記載
    水商「漁拓」以匯率4.12交付「結餘」新臺幣9萬元、5萬元
    之記錄，另被告戊○○、乙○○、甲○○亦均表示雖有約定報酬但
    還沒拿到（見偵卷第426、443、441頁），堪認被告辛○○上
    開所述屬實。是本案鑫好運機房詐欺取財雖已經實際自水商
    「漁拓」處取得新臺幣14萬元之犯罪所得，然仍屬於被告辛○○所有，尚未實際分配與其他被告，此部分犯罪所得，應對
    被告辛○○宣告沒收，於全部或一部不能沒收或不宜執行沒收
    時，追徵其價額。　
㈡、供犯罪所用、犯罪預備之物或犯罪所生之物，屬於犯罪行為
    人者，得沒收之，刑法第38條第2 項定有明文。經查，被告
    辛○○遭扣押如附表編號5、15、16、17、18、19、20、21、2
    2、23、24、25、26、27之物，被告戊○○遭扣押如附表編號1
    之物，被告甲○○遭扣押如附表6、7、8、9之物，分別經被告
    自白為本案犯罪使用，或經蒐證可證明有用於本案犯罪（詳
    附表備註欄之說明），均屬本案被告所有，供犯罪所用之物
    ，均予宣告沒收。至於其他扣案物，無積極證據可證明與本
    案犯罪有關，或不屬於本案被告所有（詳附表備註欄之說明
    ），則不予宣告沒收。
據上論斷，應依刑事訴訟法第299 條第1 項前段，判決如主文。
本案經檢察官洪瑞君提起公訴及移送併辦，檢察官丁○○到庭執行
職務。
中　　華　　民　　國　　111 　年　　1 　　月　　13　　日
                  刑事第二庭   審判長法  官  陳淑芳
　
                                     法  官  黃光進
　
                                     法  官  徐煥淵
以上正本證明與原本無異。
如不服本判決應於收受送達後20日內向本院提出上訴書狀，並應
敘述具體理由；其未敘述上訴理由者，應於上訴期間屆滿後20日
內向本院補提理由書（均須按他造當事人之人數附繕本）「切勿
逕送上級法院」。
                              　　　　書記官   陳麗靜
中　　華　　民　　國　　111 　年　　1 　　月　　13　　日
附錄本案論罪科刑法條
組織犯罪防制條例第3條
發起、主持、操縱或指揮犯罪組織者，處3年以上10年以下有期
徒刑，得併科新臺幣1億元以下罰金；參與者，處6月以上5年以
下有期徒刑，得併科新臺幣1千萬元以下罰金。但參與情節輕微
者，得減輕或免除其刑。
具公務員或經選舉產生之公職人員之身分，犯前項之罪者，加重
其刑至二分之一。
犯第1項之罪者，應於刑之執行前，令入勞動場所，強制工作，
其期間為3年。
前項之強制工作，準用刑法第90條第2項但書、第3項及第98條第
2項、第3項規定。
以言語、舉動、文字或其他方法，明示或暗示其為犯罪組織之成
員，或與犯罪組織或其成員有關聯，而要求他人為下列行為之一
者，處3年以下有期徒刑，得併科新臺幣3百萬元以下罰金：
一、出售財產、商業組織之出資或股份或放棄經營權。
二、配合辦理都市更新重建之處理程序。
三、購買商品或支付勞務報酬。
四、履行債務或接受債務協商之內容。
前項犯罪組織，不以現存者為必要。
以第5項之行為，使人行無義務之事或妨害其行使權利者，亦同
。
第5項、第7項之未遂犯罰之。
組織犯罪防制條例第4條
招募他人加入犯罪組織者，處6月以上5年以下有期徒刑，得併科
新臺幣1千萬元以下罰金。
成年人招募未滿十八歲之人加入犯罪組織者，依前項規定加重其
刑至二分之一。
以強暴、脅迫或其他非法之方法，使他人加入犯罪組織或妨害其
成員脫離者，處1年以上7年以下有期徒刑，得併科新臺幣2千萬
元以下罰金。
前項之未遂犯罰之。
中華民國刑法第339條之4
犯第339條詐欺罪而有下列情形之一者，處1年以上7年以下有期
徒刑，得併科1百萬元以下罰金：
一、冒用政府機關或公務員名義犯之。
二、三人以上共同犯之。
三、以廣播電視、電子通訊、網際網路或其他媒體等傳播工具，
    對公眾散布而犯之。
前項之未遂犯罰之。
個人資料保護法第41條
意圖為自己或第三人不法之利益或損害他人之利益，而違反第6
條第1項、第15條、第16條、第19條、第20條第1項規定，或中央
目的事業主管機關依第21條限制國際傳輸之命令或處分，足生損
害於他人者，處5年以下有期徒刑，得併科新臺幣1百萬元以下罰
金。
附表
編號 原烏日分局扣押物品目錄表之編號 品項 數量 持有人 備註 1 A iphone行動電話（IMEI：000000000000000、000000000000000，門號：0000000000） 1支 戊○○ 戊○○稱之為私人電話，但內含個資商「天眼科技」文件照片（偵卷第375頁） 2 B-1 iphone 6S行動電話（IMEI：000000000000000，門號：0000000000） 1支 己○○ 己○○稱為私人電話，但內含詐欺講稿照片、與「漁拓」及「寶雅」之對話紀錄，與「大家庭」群組（偵卷第189至234頁） 3 B-2 iphone XS行動電話（IMEI：000000000000000、000000000000000，無門號） 1支 己○○ 私人電話 4 B-3 教戰守則 1張 己○○ 己○○製作之詐欺講稿（偵卷第235頁）   5 C iphone 8 plus行動電話（IMEI：000000000000000，門號：0000000000） 1支 辛○○ 辛○○稱為私人電話，但內含不詳自動櫃員機交易明細表照片（偵卷第369至372頁） 6 D-1-1 OPPO AX7 PRO行動電話（IMEI：000000000000000、000000000000000，門號：0000000000） 1支 甲○○ 甲○○稱之為私人電話，但內含4支插用大陸地區蘇州門號SIM卡之行動電話背面照片（偵卷第377頁） 7 D-1-2 教戰手冊（筆記本） 1本 甲○○ 甲○○記載之心得（見甲○○警詢之自白，偵卷第145頁） 8 D-1-3 教戰手冊 3張 甲○○ 同上 9 D-1-4 教戰筆記 1張 甲○○ 同上 10 D-2-1 iphone XR行動電話（IMEI：000000000000000、000000000000000，門號：0000000000） 1支 丙○○ 私人電話 11 D-2-2 iphone 6 行動電話（IMEI：000000000000000，門號：0000000000） 1支 丙○○ 丙○○稱為私人電話，但內含詐欺講稿照片（偵卷第263至268、379至384頁） 12 E-1 iphone 6S行動電話（IMEI：000000000000000，無門號） 1支 乙○○ 私人電話 13 E-2 iphone 6S行動電話（門號：0000000000） 1支 乙○○ 乙○○稱之為私人電話，內含不明銀行轉帳紀錄，無積極證據證明與本案詐欺機房有關  14 E-3 HTC行動電話（IMEI：000000000000000、000000000000000，無門號） 1支 己○○ 行騙工作機 15 E-4-1 E-4-2 iphone 6S行動電話 2支 辛○○ 行騙工作機，背面標籤「星辰」（見被告辛○○警詢之自白，偵卷第63頁） 16 E-5-1 E-5-2 E-5-3 iphone 6S行動電話 3支 辛○○ 行騙工作機，背面標籤「QS」（見被告辛○○警詢之自白，偵卷第63頁） 17 E-6 iphone 6S行動電話（IMEI：000000000000000，無門號） 1支 辛○○ 行騙工作機，背面標籤「天」，含詐欺錄音檔（偵卷第387、395頁） 18 E-7-1 E-7-2 iphone行動電話 2支 辛○○ 行騙工作機，背面標籤「菲」，含詐欺錄音檔（見偵卷第385至386、395頁） 19 E-8 iphone 6S行動電話（IMEI：000000000000000，無門號） 1支 辛○○ 行騙工作機，標明「L2」（見被告辛○○警詢之自白，偵卷第63頁） 20 E-9 iphone行動電話 1支 辛○○ 行騙工作機（見被告辛○○警詢之自白，偵卷第63頁） 21 E-10 iphone行動電話 1支 辛○○ 行騙工作機，標明「峰」（見被告辛○○警詢之自白，偵卷第63頁） 22 E-11 中國移動電話卡（汕頭00000000000） 1張 辛○○ 供行騙工作機插用之電話卡（見被告辛○○警詢之自白，偵卷第63頁） 23 E-12 普通USIM卡（金華00000000000） 1張 辛○○ 供行騙工作機插用之電話卡（見被告辛○○警詢之自白，偵卷第63頁） 24 E-13 沃4G卡（北京00000000000） 1張 辛○○ 供行騙工作機插用之電話卡（見被告辛○○警詢之自白，偵卷第63頁） 25 E-14 隨身碟  1個 辛○○ 儲存大陸地區人民個人資料、帳冊、詐欺講稿及錄音檔，詳內政部警政署刑事警察局現場數位證物蒐證報告（見偵卷第297至313頁） 26 E-15 LENOVO筆記型電腦（含提袋） 1台 辛○○ 安裝SKYPE與水商「漁拓」、卡商「寶雅」及個資商聯絡，儲存帳冊及詐欺相關文件，詳內政部警政署刑事警察局現場數位證物蒐證報告（見偵卷第297至313頁） 27 E-16 教戰守則 7張 辛○○ 詐欺講稿 28 F-1 WIFI分享機 1台 鑫好運機房房東 供行騙時上網之用，依據被告辛○○警詢之自白，屬其承租之原本房東所有（見偵卷第63頁），無積極證據證明屬於本案被告。